臺灣高等法院臺中分院刑事判決　　　　　　　　　九十一年度上訴字第一一六八號
　　上　訴　人　乙○○
　　即　被　告
右上訴人因違反槍砲彈藥刀械管制條例案件，不服臺灣南投地方法院九十一年度訴字
第一五六號中華民國九十一年六月十日第一審判決（起訴案號：臺灣南投地方法院檢
察署九十一年度偵字第四四二號），提起上訴，本院判決如左：
    主 　 文
原判決撤銷。
乙○○未經許可，持有子彈，處有期徒刑參月，併科罰金新台幣壹萬元。有期徒刑如
易科罰金，以銀圓參佰元折算壹日。罰金如易服勞役，以銀圓參佰元（即新台幣玖佰
元）折算壹日。
    事  　實
一、乙○○曾因違反槍砲彈藥刀械管制條例、麻醉藥品管理條例及妨害自由等案件，
    分別經法院判處有期徒刑一年六月、八月、六月確定，嗣經定其應執行有期徒刑
    二年四月，復與前經撤銷假釋之殘刑（有期徒刑一年十月五日）合併執行，又於
    九十年十二月十二日假釋出監，應於九十二年三月十八日假釋期滿。於假釋期間
    之九十一年一月二十七日二十三時四十分許，在南投縣南投市○○○路○路旁發
    現不詳人士所丟棄，具有殺傷力之口徑９㎜制式半自動手槍子彈（彈底標記為「
    ＡＣＰ96９㎜」）一顆，竟予拾取，未經許可而非法持有，正欲離去時，為警當
    場查獲，並扣得上開口徑９㎜制式半自動手槍子彈（彈底標記為「ＡＣＰ96９㎜
    」）一顆。
二、案經南投縣警察局南投分局報告臺灣南投地方法院檢察署檢察官偵查起訴。
    理  　由
一、訊據上訴人即被告乙○○固供承於右揭時地拾獲子彈一顆等情，惟矢口否認有違
    反槍砲彈藥刀械管制條例之犯行，辯稱：伊在被查獲地點，拾獲扣案之子彈，不
    到一分鐘，即為警查獲，查獲時，子彈是拿在手上，不是放在口袋，伊沒有加以
    持有之意思云云。惟查，被告於九十一年一月二十八日偵查中，已坦承非法持有
    制式子彈（見偵查卷第三二頁）。證人即查獲被告持有子彈之員警丙○○於本院
    證稱：當時伊與其他員警共三名執行巡邏勤務，經過查獲地點即南投市○○○路
    ，發現被告自其等前約五十公尺處走過來，覺得可疑，即將車開到對向車道路邊
    之被告前面，請被告拿出證件，發現被告一手拿海洛因，一手拿子彈，都握在手
    中等語。被告係將扣案之子彈及海洛因，分別握於手中，行走於路旁，於警方發
    現其行蹤可疑，停車盤查，被告仍將子彈緊握手中，足認被告有持有該子彈之意
    思。扣案之子彈經送請內政部刑事警察局鑑定結果，認係口徑９㎜制式半自動手
    槍彈、彈底標記為「ＡＣＰ96９㎜」，送鑑時彈底即具撞擊痕跡，經實際試射，
    可擊發，認具殺傷力，有該局九十一年二月二十七日刑鑑字第○九一○○二六三
    四八號函在卷可稽。本件被告右揭非法持有子彈之犯行，事證明確，其前開辯解
    ，與事實不合，不能採信，被告犯行堪予認定。
二、另扣案之子彈於被查扣時，彈底即具撞擊痕跡，此經證人即承辦之員警林永受於
    本院證述明確。且上開子彈經送鑑定，於送鑑定時，彈底即具撞擊痕跡，亦有內
    政部警政署刑事警察局九十一年二月二十七日刑鑑字第０九一０００二六三四八
    號函可憑（見偵查卷第四四頁）。上開子彈彈底有撞擊之痕跡，顯係經射擊而未
    擊發之子彈。一般人對於射擊過之子彈，不論是否擊發，因主觀上認不能再供射
    擊，均予丟棄。是在未查有證據足以證明扣案之子彈確屬何人所有之物前，不能
    毫無憑據，逕認係有主之物。原審判決未查明扣案之子彈係何人之物，逕認扣案
    之子彈係屬脫離本人所持有之物，嫌有未洽。
三、被告未經許可，非法持有具有殺傷力之口徑９㎜制式半自動手槍子彈一顆，核犯
    槍砲彈藥刀械管制條例第十二條第四項之未經許可持有子彈罪。原審對被告論罪
    科刑，固非無見，但並無證據足以證明扣案之子彈係有主物，而認定被告另犯侵
    占離本人所持有物罪，原審判決認被告另犯侵占離本人持有物罪，認事尚有未洽
    。又原審法院既認被告犯侵占離本人持有物罪，而與非法持有子彈罪，有方法結
    果之裁判上一罪關係，應一併審究。但原審法院於審理時，並未就被告所涉該部
    分犯罪事實訊問被告及告知其罪名；於辯論時，亦未令被告就此部分犯行辯論，
    有程序上之瑕疵。被告上訴意旨，否認有非法持有子彈之犯行，指摘原審判決不
    當，雖無理由，但原審判決既有上開瑕疵，自應由本院將之撤銷改判。被告乙○
    ○曾因違反槍砲彈藥刀械管制條例、麻醉藥品管理條例及妨害自由等案件，分別
    經法院判處有期徒刑一年六月、八月、六月確定，嗣經定其應執行有期徒刑二年
    四月，復與前經撤銷假釋之殘刑（有期徒刑一年十月五日）合併執行，又於九十
    年十二月二十二日假釋出監，應於九十二年三月十八日假釋期滿，此有台灣高等
    法院被告全國前案紀錄表可憑。又被告患有頭頸部惡性腫瘤，須積極長期治療，
    此亦有行政院國軍退除役官兵輔導委員會台中榮民總醫院診斷証明書可憑（見偵
    查卷第三三頁）。爰審酌被告前科、犯罪之動機、目的、手段，犯罪時所受之刺
    激及其品性、生活狀況、智識程度、犯罪所生之損害，及犯罪後態度，並罹患有
    惡性腫瘤須長期治療等一情狀，量處如主文所示之刑，並諭知易科罰金及易服勞
    役之折算標準。扣案之口徑９㎜制式半自動手槍子彈一顆，業經鑑驗單位鑑定試
    射而不具殺傷力，該彈殼亦非被告所有，爰不另予宣告沒收。
四、被告經合法傳喚，無正當理由不到庭，爰不待其陳述逕行判決。
據上論斷，應依刑事訴訟法第三百六十九條第一項前段、第三百六十四條、第三百七
十一條、第二百九十九條第一項前段，槍砲彈藥刀械管制條例第十二條第四項，刑法
第十一條前段、第四十一條第一項前段、第四十二條第二項，罰金罰鍰提高標準條例
第二條，現行法規所訂貨幣單位折算新台幣條例第二條，判決如主文。
本案經檢察官甲○○到庭執行職務。
中      華      民      國　  　九十一   年       九      月     四 　  日
                                    臺灣高等法院臺中分院刑事第九庭
                                          審判長法　官  陳　筱　珮
                                                法　官  康　應　龍
                                                法　官  趙　春　碧
右正本證明與原本無異。
如不服本判決應於收受送達後十日內向本院提出上訴書狀，其未敘述上訴之理由者並
得於提起上訴後十日內向本院補提理由書（均須按他造當事人之人數附繕本）。
                                                書記官  陳  文  琴
中      華      民      國　  　九十一   年       九      月     五 　  日
                                                                        Ｉ
